臺灣高等法院高雄分院刑事判決　　　　 96年度上訴字第447號
上　訴　人　臺灣高雄地方法院檢察署檢察官
被　　　告　甲○○
上列上訴人因被告違反毒品危害防制條例案件，不服臺灣高雄地
方法院95年度訴字第4205號中華民國96年1 月9 日第一審判決（
起訴案號：臺灣高雄地方法院檢察署95年度毒偵字第8292號），
提起上訴，本院判決如下：
     主  文
原判決撤銷，發回臺灣高雄地方法院。
     理  由
一、追加起訴意旨略稱：被告甲○○前因施用毒品案件，經原審
    法院以88年度毒聲字第9568號裁定觀察、勒戒後，因有繼續
    施用毒品之傾向，經原審法院以89年度毒聲字第309 號裁定
    施以強制戒治，其後再裁定停止戒治，於民國89年6 月5 日
    釋放，於90年1 月11日保護管束期滿而執行完畢。復於91年
    間，因施用毒品案件，經原審法院以92年度毒聲字第6613號
    裁定施以強制戒治，其後再裁定停止戒治，於92年11月11日
    釋放接續執行刑期，於同年月18日戒治期滿。再因毒品危害
    防制條例案件，經原審法院以95年度簡字第853 號判處有期
    徒刑5 月確定，於95年6 月9 日易科罰金而執行完畢。詎其
    猶不知悔改，明知海洛因、甲基安非他命均業經公告列為毒
    品危害防制條例第2 條第2 項第1 款、第2 款所定之第一、
    二級毒品，不得非法施用、持有，竟於上開強制戒治執行完
    畢之5 年內，基於施用第一級毒品海洛因及第二級毒品甲基
    安非他命之犯意，自上開強制戒治執行完畢後之不詳日時起
    ，至於95年9 月8 日21時30分回溯24小時內之某時許（不含
    公權力拘束期間），在高雄巿小港區○○○街1 之2 號等處
    所，以將海洛因摻入香菸內點燃吸食煙霧，及將甲基安非他
    命置入玻璃球點火燒烤吸食煙霧之方式，施用第一級毒品海
    洛因及第二級毒品甲基安非他命多次。嗣於95年9 月8 日18
    時許，為警在高雄巿三民區○○○路與中華一路口攔檢查獲
    ，並在其所駕駛車號9411-PA 號自小客車內扣得其所有之第
    二級毒品甲基安非他命7 包（毛重55.51 公克）及留有第一
    級毒品海洛因之殘渣袋1 個。惟被告前已因施用毒品案件，
    經臺灣高雄地方法院檢察署於95年7 月23日，以95年度毒偵
    字第5160號提起公訴，現由原審法院審理中，是本件與該已
    起訴案件間有同一被告犯數罪之相牽連案件之關係。爰依毒
    品危害防制條例第23條第2 項、刑事訴訟法第265 條第1 項
    規定追加起訴云云。
二、原審以被告前因於95年5 月25日、同年9 月15日凌晨，在高
    雄市○○區○○街130 號4 樓居所及高雄縣大寮鄉○○路70
    之2 號租屋處等地點，施用第二級毒品甲基安非他命，復於
    同年5 月25日、9 月14日，在高雄市○○區○○街5 巷2 號
    「客來頌汽車旅館」及高雄縣大寮鄉○○路70之2 號住處，
    施用第一級毒品海洛因，而涉犯毒品危害防制條例第10條第
    1 、2 項罪嫌，業經臺灣高雄地方法院檢察署檢察官於95年
    7 月23日，以95年度毒偵字第5160號提起公訴及移送併辦，
    現正由原審法院以95年度訴字第2795號審理中（下稱前案）
    等情，有前開起訴書、臺灣高等法院被告前案紀錄表各1 份
    在卷足按。又前案件被告被訴施用第一、二級毒品之犯罪時
    間，與本案被告被訴施用第一、二級毒品犯行間，犯罪之時
    間緊接，且其犯罪之地點均為被告住處，又係觸犯構成要件
    相同之罪名，是被告上開所為，在時、空上均具有密接關係
    ，足認被告先後（前案及本案）施用第一、二級毒品之犯行
    ，顯係出於反覆、延續施用之單一行為決意至明。從而在行
    為概念上，應評價認係包括一罪之集合犯，較為合理，也較
    符合社會通念。追加起訴意旨認為本案與前案為數罪之相牽
    連案件，容有誤會。本件檢察官所為追加起訴違背法定追加
    起訴要件，其追加起訴顯欠缺法律上必備之程式，且此一欠
    缺無從補正，因依刑事訴訟法第303 條第1 款、第307 條規
    定，不經言詞辯論，逕為不受理之判決。
三、查刑法於94年2 月2 日修正，95年7 月1 日施行前，即認每
    次施用毒品為各別獨立犯行，就被告相近之數施用毒品行為
    ，始以連續犯論。然自95年7 月1 日刑法修正施行後，已廢
    止連續犯之規定，自當將每次施用毒品行為，評價為法律上
    之數行為。本件被告上開施用第一、二級毒品犯行，難認與
    前案已起訴之部分有所謂集合犯之包括一罪關係。原判決認
    事用法，尚嫌未洽。檢察官上訴意旨，執此指摘原判決不當
    ，為有理由，應予撤銷，發回原審法院更為審判，並不經言
    詞辯論為之。
據上論斷，應依刑事訴訟法第369 條第1 項後段、第364 條、第
372 條，判決如主文。
中　　華　　民　　國　　96　　年　　3 　　月　　8 　　日
                  刑事第二庭    審判長法  官  林正雄
                                      法  官  陳啟造
                                      法  官  黃壽燕
以上正本證明與原本無異。
施用第一級毒品部分如不服本判決應於收受本判決後10日內向本
院提出上訴書狀，其未敘述上訴理由者，並得於提起上訴後10日
內向本院補提理由書狀（均須按他造當事人之人數附繕本）「切
勿逕送上級法院」。
施用第二級毒品部分不得上訴。
中　　華　　民　　國　　96　　年　　3 　　月　　8 　　日
　　　　　　　　　　　　　　　　　　　書記官  高惠珠
                                                    wq
